臺灣板橋地方法院刑事判決　　　　　　　 96年度易字第383號
公　訴　人　臺灣板橋地方法院檢察署檢察官
被　　　告　甲○○
上列被告因詐欺案件，經檢察官提起公訴（95年度偵字第28114
號），本院認為不得以簡易判決處刑，改依通常程序審理，判決
如下：
    主  文
甲○○無罪。
    理  由
一、公訴意旨略以：被告甲○○於民國94年1 月24日，意圖為自
    己不法所有，佯稱以分期付款方式向遠信國際資融股份有限
    公司（下稱遠信公司）特約經銷商一俐車業有限公司購買價
    值新臺幣（下同）62,256元之車牌號碼F2G-131 號機車乙部
    ，約定分24期，每月24日為繳款日，每期繳款2,594 元，並
    透過遠信公司向板信商業銀行（下稱板信商銀）貸款61,008
    元，遠信公司於上開貸款案對板信商銀並負有風險承擔之責
    任，即客戶不繳款或不按期繳款，遠信公司應負責買回債權
    ，致遠信公司及板信銀行不疑有他，而同意此申購案，詎甲
    ○○取得上開機車，並繳付2 期價金後，旋即於94年5 月31
    日將上開機車出賣予他人，並辦理過戶，且未再依約繳款，
    遠信公司始知受騙，因認被告涉有刑法第339 條第1 項之詐
    欺取財罪嫌。
二、按犯罪事實應依證據認定之，無證據不得認定其犯罪事實；
    又不能證明被告犯罪者，應諭知無罪之判決，刑事訴訟法第
    154 條第2 項、第301 條第1 項前段分別定有明文。次按所
    謂證據，係指直接間接足以證明犯罪行為之一切證人、證物
    而言；且事實之認定，應憑證據，如未能發現相當證據，或
    證據不足以證明，自不能以推測或擬制之方法，以為裁判基
    礎，最高法院30年上字第128 號、40年臺上字第86號判例均
    可資參考。復按認定不利於被告之事實，須依積極證據，苟
    積極證據不足為不利於被告事實之認定時，即應為有利於被
    告之認定，更不必有何有利之證據，最高法院30年上字第81
    6 號判例意旨可資參照。再者，刑法第339 條第1 項之詐欺
    取財罪之成立，係以意圖為自己或第3 人不法之所有，以詐
    術使人將本人之物交付為要件，故須具備：(一)、行為人有為
    自己或第3 人不法所有之主觀意圖。(二)、行為人向被害人施
    用詐術。(三)、被害人因其詐術而陷於錯誤，而交付財物等3
    項構成要件始足當之，苟欠缺其一，即無從成立該罪，此觀
    該法條規定自明。再者，民事債務當事人間，有未依債之本
    旨履行給付者，其原因不一，有因不可歸責事由致不能給付
    者，或因合法主張抗辯而拒絕給付者，或因財產、信用狀況
    緊縮而無力支付者，甚至債之關係成立後始惡意遲延給付者
    ，此在一般社會交易經驗上均屬常見，不能僅因債務人事後
    未依債之本旨履行給付即一概推定債務人自始即無意給付而
    有不法所有之意圖。
三、公訴人認被告甲○○涉有詐欺取財之罪嫌，無非係以被告之
    供述、告訴代理人乙○○之指述，及板信商銀分期付款申請
    書暨約定書、機器腳踏車新領牌照登記書、車籍查詢表及代
    位清償暨債權移轉證明書各乙份為主要論據。
四、訊據被告堅詞否認有何詐欺取財之犯行，辯稱：伊沒有詐欺
    之意，因為後來伊太太生小孩，伊本來是作小吃的生意，後
    來麵攤攤架被偷走，就改去送瓦斯，後來因為失業，沒有錢
    繳，伊不是一開始買車的時候就要詐欺，如果這樣的話，我
    就不會繳2 期，後來因為要繳房貸，所以才把機車賣掉，伊
    沒有詐欺取財等語。經查：
(一)、被告於94年1 月24日，以分期付款方式向遠信公司特約經銷
    商一俐車業有限公司購買價值62,256元之車牌號碼F2G-131
    號機車乙部，約定分24期給付，每月24日為繳款日，每期繳
    款2,594 元，並透過遠信公司向板信商銀信用貸款61,008元
    ，被告甲○○於取得上開機車，並繳付2 期價金後，即於94
    年5 月31日將上開機車出賣予他人，並辦理過戶，且未再依
    約繳款等情，業據被告供承在卷，且經告訴代理人乙○○於
    偵查及本院審理中指訴綦詳（見臺灣板橋地方法院檢察署95
    年度他字第6925號偵查卷第13頁、本院96年2 月7 日訊問筆
    錄），且經證人施嘉惠於偵查中證述屬實（見上開偵查卷第
    13頁），並有板信商銀分期付款申請書暨約定書、機器腳踏
    車新領牌照登記書、車籍查詢表及代位清償暨債權移轉證明
    書各乙份在卷可憑（見上開偵查卷第3 頁至第7 頁），堪認
    屬實。
(二)、告訴代理人乙○○於本院審理中證稱：「（甲○○在94年1
    月24日購買機車向板信商業銀行貸款，是透過你們公司辦理
    的嗎？）是，我們是與板信銀行策略聯盟共同推案。」、「
    （甲○○向你們辦理貸款時，你們有無對他信用徵信？）因
    為這是小額信貸，我們就沒有去查詢他的信用資料，我們只
    要求他本人親自對保，要他的身分證影本，並確認他的工作
    ，我們有去確認他的工作，他當時是在經營小吃店，因為小
    吃店算比較不穩定的工作，所以我們還要求他提供1 名保證
    人，也就是他的太太施嘉惠，他的太太施嘉惠當時有工作，
    在上大郵通任職。」、「被告是到機車行去看車子的時候，
    可能是沒有錢，但我們的特約商店門口都會貼我們推展這項
    業務的海報，所以他才會知道可以辦理購買機車之信用貸款
    。」、「（被告與一俐車業行談妥購買機車後，簽訂分期付
    款申請書後交付給你們，你們如何確認被告有還款能力？）
    我們公司徵信人員林佩燕會打電話去作確認，確認他的工作
    情況，並作成紀錄（庭呈分期付款申請書影本），本件比較
    特別的是因為被告當時說他在做小吃，沒有辦法確認他的收
    入多少，所以我們有再要求他提供1 名保證人。」等語（見
    本院96年2 月7 日訊問筆錄），並有告訴代理人庭呈記載徵
    信過程之分期付款申請書影本1 紙在卷可憑（見本院刑事卷
    ），足見被告及連帶保證人之信用情形係經板信商銀徵信審
    核確認，且是否同意貸款，係以被告及連帶保證人之信用情
    形為判斷依據，被告並無向板信商銀施用任何詐術。再者，
    若被告有詐欺取財之不法意圖，則於取得購買機車之貸款金
    額後，即可置之不理，為何還會繳納2 期之貸款？益徵被告
    並無詐欺取財之不法意圖。
五、綜上所述，被告向板信商銀辦理購買機車之信用貸款時，並
    未施用詐術，難認被告主觀上有何為自己不法利益之意圖，
    應認僅係單純之民事糾葛，此外，復查無其他積極證據足資
    證明被告涉有公訴人所指之詐欺取財犯行，不能證明被告犯
    罪，自應為無罪之諭知。
六、按法院對於檢察官聲請簡易判決處刑案件，於審理後認應為
    無罪、免訴、不受理或管轄錯誤判決之諭知者，應適用通常
    程序審判之，刑事訴訟法第451 條之1 第4 項第3 款、第45
    2 條分別定有明文。另被告於審判期日經合法傳喚，無正當
    理由未到庭，惟本院認為本件係應諭知無罪之案件，爰依刑
    事訴訟法第306 條之規定，不待其陳述，逕為一造辯論判決
    ，附此敘明。
本案經檢察官郭季青到庭執行職務。
據上論斷，應依刑事訴訟法第452 條、第306 條、第301 條第1
項，判決如主文。
中　　華　　民　　國　　96　　年　　4 　　月　　26　　日
           刑事第十九庭  審判長 法　官  許必奇
                                法　官  陳明偉
                                法　官  曾正耀
以上正本證明與原本無異
如不服本判決應於送達後10日內向本院提出上訴狀
                                書記官　陳淑怡
中　　華　　民　　國　　96　　年　　4 　　月　　26　　日
